臺灣高等法院高雄分院刑事判決　　　　96年度上訴字第1406號
上　訴　人
即　被　告　甲○○
　　　　　　　　　　現於臺灣高雄第二監獄執行中
指定辯護人　本院公設辯護人李佩娟
上列上訴人因違反槍砲彈藥刀械管制條例案件，不服臺灣高雄地
方法院95年度訴字第2893號中華民國96年5 月31日第一審判決（
起訴案號：臺灣高雄地方法院檢察署95年度偵字第9358號），提
起上訴，本院判決如下：
    主  文
上訴駁回。
    事  實
一、甲○○明知具有殺傷力之改造手槍及改造子彈均係管制物品
    ，未經中央主管機關許可，不得擅自持有，竟基於持有具有
    殺傷力改造槍枝及子彈之犯意，於民國95年3 月間，自姓名
    年籍不詳之成年男子處取得仿BERETTA 廠84型半自動手槍製
    造之槍枝，換裝土造金屬槍管而成之改造手槍1 支（含彈匣
    1 個，槍枝管制編號：0000000000號）及具有殺傷力之由土
    造金屬彈殼加裝直徑8.8mm 鉛質彈頭而成之土造子彈4 顆、
    及由土造金屬彈殼加裝直徑8.9mm 金屬彈頭而成之土造子彈
    4 顆，而無故持有之。嗣為警於95年3 月26日5 時20分許，
    在高雄市楠梓區○○○路119 號前，甲○○之配偶許淑娟所
    有交由甲○○使用之車牌號碼4771－LZ號之自小客車內，查
    獲上開改造手槍1 支、子彈8 顆（另有2顆不具殺傷力）。
二、案經高雄市政府警察局楠梓分局報請臺灣高雄地方法院檢察
    署檢察官偵查起訴。
    理  由
壹、程序部分：
一、按被告以外之人於審判外之言詞或書面陳述，除法律有規定
    者外，不得作為證據，刑事訴訟法第159 條第1 項定有明文
    。證人顏順助於警詢中所為之陳述，依首揭法條規定，原則
    上即無證據能力。此部份復為被告及其辯護人於本院準備程
    序中否認其證據能力（見本院卷第35頁），故無刑事訴訟法
    第159 條之5 同意作為證據之例外情形，是證人顏順助上開
    證述依法即無證據能力，合先敘明。
二、按依刑事訴訟法第198 條、第208 條之規定，所謂鑑定乃指
    於刑事訴訟程序中為取得證據資料而由檢察官或法官指定具
    有特別知識經驗之鑑定人、學校、機關或團體，就特定之事
    物，以其專業知識加以分析、實驗而作判斷，以為偵查或審
    判之參考。故而，不論鑑定人或鑑定機關、學校、團體，均
    應由檢察官或法官視具體個案之需要而為選任，始符合刑事
    訴訟法第198 條、第208 條之規範本旨，否則所為鑑定，仍
    屬於傳聞證據。但對於司法警察機關調查中之案件，或有量
    大或急迫之情形，為因應實務之現實需求，認為當然有鑑定
    之必要者，基於檢察一體原則，得由該管檢察長對於轄區內
    之案件，以事前概括選任鑑定人或囑託鑑定機關（團體）之
    方式，俾便轄區內之司法警察官、司法警察對於調查中之此
    類案件，得即時送請事前已選任之鑑定人或囑託之鑑定機關
    （團體）實施鑑定，有法務部92年9 月1 日法檢字第092003
    5083號可佐。而臺灣高等法院檢察署已概括選任內政部警政
    署刑事警察局為該署轄區司法警察機關調查中案件有關槍彈
    有無殺傷力之鑑定事項之鑑定機關，並將前開指定事項函知
    臺灣高雄地方法院檢察署，有臺灣高等法院檢察署92年9 月
    9 日檢文允字第0921001203號函可參，而臺灣高雄地方法院
    檢察署亦於92年10月23日以雄檢楠文字第0921000294號函將
    前開事項轉知該署轄區內司法警察機關，亦有前開函文可憑
    。依上開說明，卷附內政部警政署刑事警察局（下稱刑事警
    察局）95年6 月13日刑鑑字第0950048979號槍彈鑑定書，係
    臺灣高等法院檢察署檢察長基於檢察一體原則，事前概括選
    任刑事警察局為「槍彈有無殺傷力之鑑定」之鑑定機關，所
    為鑑定結果，自有證據能力。
貳、實體部分：
一、訊據上訴人即被告甲○○（下稱被告）固坦承於上揭時、地
    ，在其配偶許淑娟所有之車牌號碼4771－LZ號之自小客車內
    ，為警查獲系爭槍枝與子彈等情，惟矢口否認有何持有具有
    殺傷力槍枝與子彈之犯行，辯稱：伊當時左腳骨折行動不便
    ，無法開車，系爭查獲槍枝、子彈所置放之自小客車，當日
    係借予真實姓名年籍不詳綽號「小陳」之友人使用，車子內
    何以會有槍枝與子彈，伊也不知情云云。
二、經查：
  (一)扣案之槍枝、子彈經送刑事警察局以性能檢驗法、試射法鑑
    驗結果，認送鑑改造手槍1 支（槍枝管制編號：0000000000
    號），係由仿BERETTA 廠84型半自動手槍製造之槍枝，換裝
    土造金屬槍管而成之改造手槍，雖槍枝之複進功能損壞，惟
    仍可以單動方式擊發子彈使用，認具殺傷力；復經裝填適用
    子彈（彈頭直徑約8.0mm ，重約4.6g，底火片約2.5 片為發
    射火藥），經實際試射，測得彈頭速度91公尺/ 秒，換算其
    動能為19.05 焦耳，單位面積動能為37.89 焦耳/ 平方公分
    ，而依美國軍醫總署定義，彈丸撞擊動能達58呎磅（約為
    78.6焦耳），足以使人喪失戰鬥能力；依內政部警政署刑事
    警察局對活豬作射擊測試結果，彈丸單位面積動能達24焦耳
    / 平方公分，足以穿入豬隻皮肉層；依日本科學警察研究所
    之研究結果，彈丸單位面積動能達20焦耳/ 平方公尺，足以
    穿入人體皮肉層。送鑑改造子彈10顆。1.其中5 顆由土造金
    屬彈殼加裝直徑8.8mm 鉛質彈頭而成之土造子彈；2.其中5
    顆由土造金屬彈殼加裝直徑8.9mm 金屬彈頭而成之土造子彈
    ；經全部予以實際試射結果。上開1.之5 顆土造子彈，其中
    1 顆無法擊發，其餘4 顆均可擊發，認均具殺傷力；2.之5
    顆土造子彈，均可擊發，其中1 顆，雖可擊發，惟發射動能
    甚微，認不具殺傷力外，其餘均具殺傷力等情，有刑事警察
    局95年6 月13日刑鑑字第0950048979號槍彈鑑定書、95年11
    月1 日刑鑑字第0950135006號函附卷可稽，是上開槍枝與子
    彈，除不具殺傷力之子彈2 顆外，均屬槍砲彈藥刀械管制條
    例第5 條所定「未經中央主管機關許可，不得持有之管制物
    品」，堪以認定。
  (二)被告於95年3 月26日為警查獲之始，在高雄市政府警察局楠
    梓分局製作筆錄時，即辯稱「（警方在你車內起獲之上記扣
    案事證係為何人所有？）除了槍枝以外，其餘的部分都是我
    個人所有，槍枝是別人放在我車上的，因為我的車子常在借
    給朋友使用，所以可能是有在向我借車的朋友清仔、阿志、
    財仔、義雄、義發等人，不過我不知道怎麼向他們聯絡，他
    們都會主動打電話給我，我也不知道他們的真實姓名及住在
    哪裡。」等語（見警卷第2 頁）。是日，被告經移送臺灣高
    雄地方法院檢察署，於檢察官偵查中亦供陳：槍枝是別人坐
    我的車放的，是何人要下次開庭才知道等語（見95年度偵字
    第9358號卷第15頁）；嗣於95年4 月25日檢察官偵查中則稱
    ：「（查獲之槍枝及子彈何來？）一個姓陳的成年男子放在
    我車上。」、「（何時放在你車上？）我不知道。」、「（
    如何聯絡？）不知如何聯絡。」、「（何時車借他開？）查
    獲前2 、3 天。」、「（為何車借他開？）因我當時骨折無
    法開車，他車子使用完再還我。」、「（為何知道是他放的
    ？）因為車子只有他開過，所以應是他放的。」等語（見同
    上偵查卷第27頁）。是被告於警詢中先供稱：伊車輛係借予
    朋友清仔、阿志、財仔、義雄、義發等人云云；嗣於偵查中
    又該稱：查獲前2 、3 天借給陳姓成年男子使用云云，前後
    供述不一，則其於警詢及偵查之供述，即有可議。再者，被
    告於原審及本院審理中一再聲稱：案發當日系爭車子係借給
    綽號「小陳」之人等語，然被告自始至終均無法提出綽號「
    小陳」者之真正姓名、年籍資料以供傳訊，是綽號「小陳」
    者是否真有其人，亦無從查證。雖證人顏順助於原審審理中
    證稱：「（被告如何去鴻佳賓館？）他被別人用小客車載去
    的。」、「（你如何知道被告是被別人載去鴻佳賓館？）我
    是跟在被告坐的車子後面一起去鴻佳賓館。」、「（你有無
    看到是何人載被告？）有，是一個綽號小陳的男子。」、「
    （小陳為何沒有被查獲？）到鴻佳賓館時，小陳去買東西，
    我扶被告進去房間，過了沒有多久我們就被查獲了。」、「
    （你是否知道警察在4771－LZ號車子內查獲的槍枝是何人所
    有？）我看過小陳把玩過，但我不知道該槍枝是何人的。」
    、「（你在何處看過小陳把玩過該槍？）案發前2 、3 個禮
    拜，我坐4771－LZ號車子時，看小陳把玩過該槍。」、「（
    你看到小陳把玩該槍的時候，被告有無在現場？）有。」等
    語，似真有所謂綽號「小陳」者，但細繹比較上開證人顏順
    助與被告之供詞，被告供稱：系爭車輛係查獲前2 、3 天借
    予綽號「小陳」者使用等語，而證人顏順助卻稱：案發前2
    、3 個禮拜，坐4771－LZ號車子時，看小陳把玩過該槍等語
    。被告既然係於查獲前2 、3 天將上揭小客車借予綽號「小
    陳」者使用，則證人顏順助豈有可能於查獲前2 、3 星期見
    到綽號「小陳」者在該小客車上把玩過該槍？顯然被告與證
    人顏順助均係以虛無之綽號「小陳」者為卸責之詞，不足為
    信。
  (三)被告雖另辯稱：伊左腳受傷，行動不便，認系爭車輛確非被
    告所駕駛，且扣案槍枝亦無伊指紋云云；然查，被告自95年
    1 月18日於重仁骨科醫院急診治療，嗣於95年2 月7 日門診
    複診，之後即無再就診紀錄，有該院96年1 月22日仁字第02
    1 號函在卷為憑，是被告於95年3 月26日為警查獲時，是否
    無法駕駛車輛，自無從予以認定。再者，被告於為警查獲之
    時，縱無柺杖之輔助工具，仍得以自行行走乙節，業據證人
    即查獲員警蔣曜同於原審審理時具結證述無訛（見原審卷第
    77頁），是被告既能自行行走，則其將系爭槍枝、子彈放置
    於其所使用之自用小客車上，亦與情理無所違背。況未經許
    可持有具有殺傷力之槍枝、子彈之行為與能否駕駛汽車，本
    無必然關聯；何況，被告於警詢時亦從未說明伊係為人所搭
    載，並稱：「（你是如何前往鴻佳賓館？所為何事？）我們
    兩人要去那裡住，我要執行了，想要去住幾天。」、「（你
    如何去？）開車去。」、「（開哪一台？）開兩台。」、「
    （你呢？你開自己的車？）是。」、「（是4771－LZ號？）
    （被告未答）。」，業經原審於96年5 月9 日當庭勘驗無誤
    ，有勘驗筆錄在卷可證，是被告自始即未否認其係自行駕車
    前往鴻佳賓館，被告以上開情詞置辯，尚難資為被告有利之
    認定。又持有槍枝罪之持有，係以行為人對於該槍枝有實際
    之管領支配即可，並非行為人一定要有實體之親手接觸該槍
    枝，始可成立，是扣案槍枝上是否有被告之指紋，並不影響
    犯罪之成立，被告就此所辯，並不足為有利之辯解。
  (四)綜上所述，車牌號碼4771－LZ號之自小客車既為被告所管領
    使用中，因而在車內之系爭槍彈當亦屬被告所管領而持有，
    且被告於法院審理中亦均無法提出反證證明系爭槍彈確非其
    所有，則被告非法持有系爭槍彈之犯行，事證明確，堪以認
    定。
三、核被告所為，係犯槍砲彈藥刀械管制條例第8 條第4 項之未
    經許可，持有可發射子彈具有殺傷力之改造槍枝罪及同上條
    例第12條第4 項未經許可，持有具有殺傷力之子彈罪。被告
    以一行為同時持有（原審誤載為寄藏）具有殺傷力之改造手
    槍1 支及子彈8 顆，係一行為觸犯數罪名，為想像競合犯，
    應依刑法第55條規定，從一重之未經許可持有可發射子彈具
    有殺傷力之改造槍枝罪論處。又本件扣案土造子彈10顆，95
    年3 月26日由高雄市政府警察局楠梓分局送刑事警察局鑑定
    時，僅實際試射5 顆，其中4 顆有殺傷力，1 顆不具殺傷力
    等情，有上開刑事警察局95年6 月13日刑鑑字第0950048979
    號槍彈鑑定書在卷可稽；另未經實際試射之5 顆土造子彈，
    經原審再送請刑事警察局予以實際試射，其中1 顆無法擊發
    ，認不具殺傷力乙節，亦有該局95年11月1 日刑鑑字第0950
    135006號函附卷可佐，是檢察官認扣案之10顆子彈均具有殺
    傷力之部分，容有未洽，被告持有不具殺傷力之2 顆子彈，
    應不成立犯罪，惟此部分公訴意旨既認與上開論罪科刑之部
    分，有裁判上一罪之想像競合犯關係，爰不另為無罪之諭知
    。
四、原審認被告罪證明確，因而適用槍砲彈藥刀械管制條例第8
    條第4 項、第12條第4 項，刑法第11條前段、第2 條第1項
    、第55條、第42條第3 項前段、第38條第1 項第1 款規定，
    並審酌被告無故持有可發射子彈具有殺傷力之改造手槍及子
    彈，對於社會秩序潛在威脅甚大，且被告犯後猶匿詞狡飾，
    諸多辯解，難認已有悔悟之意，惟其持有槍枝、子彈之時間
    未久，犯罪所生危害有限等一切情狀，量處有期徒刑3 年4
    月，併科罰金新臺幣10萬元，併就所處罰金刑部分，諭知易
    服勞役之折算標準（罰金易服勞役之折算標準，修正前刑法
    第42條第2 項前段規定：「易服勞役以1 元以上3 元以下折
    算1 日。」，依據修正前罰金罰鍰提高標準條例第2 條前段
    及現行法規所定貨幣單位折算新臺幣條例第2 條之規定，就
    其原定數額提高為100 倍折算1 日，應以銀元300 元折算1
    日，經折算為新臺幣後，為新臺幣900 元折算1 日，而依修
    正後刑法第42條第3 項前段規定：「易服勞役以新台幣1 千
    元、2 千元或3 千元折算1 日。」，經比較修正前後之易服
    勞役折算標準，以新法之規定較有利於被告。）並敘明扣案
    仿BERETTA 廠84型半自動手槍製造之槍枝換裝土造金屬槍管
    而成之改造手槍1 支（含彈匣1 個，槍枝管制編號為000000
    0000號），係屬槍砲彈藥刀械管制條例第4 條第1 項第1 款
    所定，未經許可，不得持有之違禁物，爰依刑法第38條第1
    項第1 款之規定宣告沒收。至扣案具有殺傷力之由土造金屬
    彈殼加裝直徑8.8mm 鉛質彈頭而成之土造子彈4 顆、及由土
    造金屬彈殼加裝直徑8.9mm 金屬彈頭而成之土造子彈4 顆，
    均因囑託內政部警政署刑事警察局鑑驗，予以實際試射擊發
    ，僅餘彈殼，已失去子彈之功能而不具有殺傷力，業如前述
    ，自非違禁物；及扣案原不具有殺傷力之由土造金屬彈殼加
    裝直徑8.8mm 鉛質彈頭而成之土造子彈1 顆、及由土造金屬
    彈殼加裝直徑8.9mm 金屬彈頭而成之土造子彈1 顆，亦經實
    際試射擊發，僅餘彈殼，爰均不予以宣告沒收之。其認事用
    法，核無不合，量刑亦屬允當。被告上訴意旨否認犯罪，指
    摘原判決不當，為無理由，應予駁回。
五、又被告犯罪時間雖在96年4 月24日以前，但因所犯係從一重
    之槍砲彈藥刀械管制條例第8 條第4 項之未經許可持有可發
    射子彈具有殺傷力之改造槍枝罪，且經判處有期徒刑1 年6
    月以上，是依中華民國九十六年罪犯減刑條例之規定，不予
    減刑，一併敘明。
據上論斷，應依刑事訴訟法第368條，判決如主文。
本案經檢察官陳國全到庭執行職務。
中    華    民    國    96    年    8     月    28    日
                  刑事第四庭    審判長法  官  蕭權閔
                                      法  官  林水城
                                      法  官  吳進寶
以上正本證明與原本無異。
如不服本判決應於收受本判決後10日內向本院提出上訴書狀，其
未敘述上訴理由者，並得於提起上訴後10日內向本院補提理由書
狀（均須按他造當事人之人數附繕本）「切勿逕送上級法院」。
中    華    民    國    96    年    8     月    28    日
                                      書記官  林佳蓉
附錄本件判決論罪科刑法條：
槍砲彈藥刀械管制條例第8 條：
未經許可，製造、販賣或運輸鋼筆槍、瓦斯槍、麻醉槍、獵槍、
空氣槍或第4 條第1 項第1 款所定其他可發射金屬或子彈具有殺
傷力之各式槍砲者，處無期徒刑或5 年以上有期徒刑，併科新臺
幣1 千萬元以下罰金。
未經許可，轉讓、出租或出借前項所列槍枝者，處5 年以上有期
徒刑，併科新臺幣1 千萬元以下罰金。
意圖供自己或他人犯罪之用，而犯前2 項之罪者，處無期徒刑或
7 年以上有期徒刑，併科新臺幣1 千萬元以下罰金。
未經許可，持有、寄藏或意圖販賣而陳列第1 項所列槍枝者，處
3 年以上10年以下有期徒刑，併科新臺幣700 萬元以下罰金。
第1 項至第 3 項之未遂犯罰之。
槍砲彈藥刀械管制條例第12條：
未經許可，製造、販賣或運輸子彈者，處1 年以上7 年以下有期
徒刑，併科新台幣5 百萬元以下罰金。
未經許可，轉讓、出租或出借子彈者，處6 月以上5 年以下有期
徒刑，併科新台幣3 百萬元以下罰金。
意圖供自己或他人犯罪之用，而犯前2 項之罪者，處3 年以上10
年以下有期徒刑，併科新台幣7 百萬元以下罰金。
未經許可，持有、寄藏或意圖販賣而陳列子彈者，處5 年以下有
期徒刑，併科新台幣3 百萬元以下罰金。
第1 項至第3 項之未遂犯罰之。
